【裁判字號】    97,交聲,99
【裁判日期】    970508
【裁判案由】    交管條例聲異
【裁判全文】
臺灣板橋地方法院交通事件裁定          97年度交聲字第99號
原處分機關  交通部公路總局臺北區監理所板橋監理站
異  議  人
即受處分人  甲○○
上列受處分人因違反道路交通管理處罰條例案件，不服交通部公
路總局臺北區監理所板橋監理站中華民國97年1 月4 日板監裁字
裁41-C00000000號裁決處分（舉發案號：臺北縣政府警察局96年
12月9 日北縣警交字第C00000000 號），聲明異議，本院裁定如
下：
    主  文
異議駁回。
    理  由
一、原處分意旨略以：異議人即受處分人甲○○於民國96年12月
    9 日10時28分許，駕駛車號GIF-038 號重型機車，行經臺北
    縣板橋市○○○路與實踐路之交岔路口，因有「紅燈左轉」
    之違規行為，經臺北縣政府警察局板橋交通分隊執勤員警製
    單舉發，並查證違規屬實，爰依道路交通管理處罰條例第53
    條第1 項規定裁處罰鍰新臺幣（下同）1 千8 百元，並依同
    條例第63條第1 項第3 款規定（漏引第1 項第3 款）記違規
    點數3 點。
二、異議意旨略以：異議人當時騎車行經臺北縣板橋市○○○路
    （為三線道單行道），因急於參加資訊展，所以搶快在剛轉
    紅燈時（紅燈秒數還有78秒），直接左轉實踐路（為二線道
    單行道），嗣維持左線道往前直行約50公尺，突然一名員警
    從停在路邊的車輛間走出，示意異議人停車，再穿越馬路，
    直達異議人所在位置，表示異議人闖紅燈，應罰鍰1,800 元
    以上4,500 元以下，並稱異議人當時是紅燈左轉，而非右轉
    。但館前東路是單行道，左轉實踐路也是單行道，並無逆向
    來車，更無所謂二段式左轉。道路交通管理處罰條例第53條
    僅規定闖紅燈處罰鍰1,800 元以上4,500 元以下，紅燈右轉
    則為600 百元以上1,800 元以上，金額整整差了3 倍。以本
    件違規路段為例，右轉與左轉皆為順向，為何左轉依一般闖
    紅燈規定為較重之處罰，右轉則為較輕之處罰？法律未詳加
    規範，造成此一漏洞，使異議人遭受不合理罰則，道路交通
    管理處罰條例第53條第2 項之立法精神蕩然無存。且員警執
    法手段心態可議，守株待兔，使人於罪，以員警當持埋伏之
    處，別說駕駛人無法注意到員警及警車，員警本身也看不到
    違規路口的停止線及交通號誌，此種執法讓人無法接受及信
    任等語。
三、按汽車駕駛人，行經有燈光號誌管制之交岔路口闖紅燈者，
    處1 千8 百元以上5 千4 百元以下罰鍰，並記違規點數3 點
    ，道路交通管理處罰條例第53條第1 項、第63條第1 項第3
    款分別定有明文。次按車輛面對圓形紅燈表示禁止通行，不
    得超越停止線或進入路口，此觀道路交通標誌標線號誌設置
    規則第206 條第5 款第1 目規定甚明。
四、本院判斷：
（一）本件異議人即受處分人甲○○於96年12月9 日10時28分許
      ，駕駛車號GIF-038 號重型機車，行經有燈光號誌管制之
      臺北縣板橋市○○○路與實踐路之交岔路口，因有「紅燈
      左轉」之違規行為，經臺北縣政府警察局板橋交通分隊執
      勤員警製單舉發，嗣異議人依限到案提出申訴，經原處分
      機關函請舉發單位查復並綜合相關資料審查結果，認上開
      違規屬實，遂依道路交通管理處罰條例第53條第1 項規定
      裁處罰鍰1 千8 百元，並依同條例第63條第1 項第3 款規
      定記違規點數3 點等情，此有舉發通知單、申訴書、臺北
      縣政府警察局板橋分局96年12月31日北縣警板交裁字第09
      60051488號書函、違反道路交通管理事件裁決書等影本各
      1 份附卷可稽。而異議人就其於上揭時、地，有駕駛機車
      於燈光管誌號誌變為紅燈後始行超越停止線進入路口並左
      轉之違規行為，亦坦承不諱，是本件違規事實甚為明確。
（二）按道路交通管理處罰條例第53條於94年12月28日修正前僅
      有規定：汽車駕駛人，行經有燈光號誌管制之交岔路口闖
      紅燈者，處新臺幣1 千8 百元以上5 千4 百元以下罰鍰。
      嗣該條於94年12月28日修正公布，95年7 月1 日施行時增
      訂第2 項規定：前項紅燈右轉行為者，處新臺幣6 百元以
      上1 千8 百元以下罰鍰。故於修正施行之後，除紅燈右轉
      行為，應依同條第2 項規定從輕裁處外，其他闖紅燈直行
      、左轉彎或迴轉者，仍依同條第1 項予以裁罰。揆其修法
      理由：「汽車紅燈右轉之違規行為，其嚴重性未若闖紅燈
      直行、左轉彎或迴轉者，爰將紅燈右轉之行為另規定於第
      2 項，並另為罰則之規定。」顯係著眼於各該違規行為對
      於道路交通安全所生危險程度而為之差別處置。於一般雙
      向道路所構成之交岔路口，紅燈左轉之危險程度較諸紅燈
      右轉為嚴重，此固不待言；縱令如本件違規路段即由兩條
      單行道所構成之交岔路口，駕駛人於左轉之際，其行進路
      線勢必經過道路內側之快車道，與右轉路線通常僅有經過
      道路外側之慢車道，二者顯有不同，其對於該處道路之使
      用者（包含異議人、其他駕駛人及行人等）之生命、身體
      、財產安全及交通秩序之危害程度，自有差異。是上揭道
      路交通管理處罰條例第53條區別紅燈右轉與其他闖紅燈態
      樣之罰鍰額度，洵屬正當。於本件情形，難謂有何漏洞可
      言。異議人認為現行規定有漏洞云云，洵有誤解。
（三）至於舉發員警執行交通稽查勤務之所在地點，涉及警察事
      務之行政裁量權限，應由執勤員警自行妥適決定，並自負
      行政責任。而其與異議人當時有無違規行為，分屬二事。
      異議人所辯：員警執法手段心態可議，守株待兔云云，不
      足憑以脫免其違規行為所應受之處罰。
五、從而，本件舉發單位認定異議人有「紅燈左轉」之違規行為
    ，製單當場舉發，經異議人依限到案提出申訴後，原處分機
    關依道路交通管理處罰條例第53條第1 項、第63條第1 項第
    3 款（漏引第1 項第3 款）規定，並依違反道路交通管理事
    件統一裁罰基準表所定標準，對異議人裁處罰鍰1 千8 百元
    ，並記違規點數3 點，均屬有據，核無違法或不當之處。異
    議人執持前詞，對原處分機關所為之裁決處分聲明異議，為
    無理由，應予駁回。
六、依道路交通管理處罰條例第87條第2 項，道路交通案件處理
    辦法第19條，裁定如主文。
中    華    民    國    97    年    5     月    8     日
                  交通法庭  法  官  朱嘉川
以上正本證明與原本無異。
如不服本裁定應於送達後5 日內向本院提出抗告狀。
                            書記官  陳聖儒
中    華    民    國    97    年    5     月    8     日


司法院資訊處製作；財團法人民間司法改革基金會備份。
